【裁判字號】    98,易,2693
【裁判日期】    980924
【裁判案由】    傷害
【裁判全文】
臺灣臺中地方法院刑事判決              98年度易字第2693號
公  訴  人  臺灣臺中地方法院檢察署檢察官
被      告  甲○○
上列被告因家庭暴力罪之傷害案件，經檢察官提起公訴（九十八
年度偵字第一五四八五號），本院判決如下：
    主    文
甲○○傷害人之身體，處拘役伍拾日，如易科罰金，以新臺幣壹
仟元折算壹日。
    犯罪事實
一、甲○○係丙○○之夫（於民國六十九年十二月十日結婚，婚
    姻關係持續迄今），渠等二人具有家庭暴力防治法第三條第
    一款所定之家庭成員關係。甲○○於九十七年十二月二十四
    日上午（起訴書誤載為晚上）十時許，自外返回渠等二人位
    在臺中縣沙鹿鎮鎮○街三十五號之住處時，因細故而與丙○
    ○發生口角爭執，甲○○竟基於普通傷害之犯意，徒手與丙
    ○○拉扯，並出手毆打丙○○之頭部、臉部，致丙○○因而
    受有頭部外傷合併腦震盪、左眼眶挫瘀傷併結膜下出血、下
    巴瘀傷、頭皮挫傷等傷害。
二、案經丙○○訴請臺灣臺中地方法院檢察署檢察官偵查起訴。
    理    由
壹、證據能力取捨之判斷：
一、按被告以外之人於審判外之言詞或書面陳述，除法律有規定
    者外，不得為證據；被告以外之人於偵訊中向檢察官所為之
    陳述，除顯有不可信之情況者外，得為證據，刑事訴訟法第
    一百五十九條第一項、第一百五十九條之一第二項分別定有
    明文。本案證人即告訴人丙○○於偵查時以證人身分作證，
    經檢察官告以具結之義務及偽證之處罰，經具結而擔保其證
    述之真實性，且無證據顯示係遭受強暴、脅迫、詐欺、利誘
    等外力干擾情形，或在影響其等心理狀況致妨礙其自由陳述
    等顯不可信之情況下所為。上揭證人於偵訊時之陳述既無顯
    不可信之情況，依前開說明，自有證據能力。
二、另卷附之告訴人丙○○傷勢照片三張，純係機械作用而不涉
    及人為之意志判斷，與傳聞法則所欲防止證人記憶、認知、
    誠信之誤差明顯有別，並非屬人類意思表達之言詞或書面陳
    述（最高法院九十七年度台上字第三八五四號刑事判決參照
    ）；而戶籍謄本一份僅係證明被告與告訴人丙○○間之夫妻
    關係存續狀態，亦與供述證據之性質有間，均不符刑事訴訟
    法第一百五十九條第一項之要件。該項證據既無違法取得之
    情形，且經本院依刑事訴訟法第一百六十四條第一項、第一
    百六十五條第一項之規定踐行調查證據程序，自應具有證據
    能力。
三、又醫師執行醫療業務時，不論患者是因病尋求診療，或因特
    殊目的而就醫，醫師於診療過程中，應依醫師法之規定，製
    作病歷，此一病歷之製作，均屬醫師於醫療業務過程中所須
    製作之紀錄文書，而且每一醫療行為均屬可分，因其接續之
    看診行為而構成醫療業務行為，其中縱有因訴訟目的，例如
    被毆傷而尋求醫師之治療，對醫師而言，仍屬其醫療業務行
    為之一部分，仍應依法製作病歷，則該病歷仍屬業務上所製
    作之紀錄文書，與通常之醫療行為所製作之病歷無殊，自屬
    刑事訴訟法第一百五十九條之四第二款所稱從事業務之人於
    業務上所須製作之紀錄文書，而診斷證明書係依病歷所轉錄
    之證明文書，自仍屬本條項之證明文書，最高法院九十七年
    度台上字第六六六號刑事判決可資參照。則卷附童綜合醫院
    一般診斷書，既屬醫師為執行醫療業務行為所製作之證明文
    書，依刑事訴訟法第一百五十九條之四第二款之規定，應合
    於傳聞例外而具有證據能力。
貳、實體論罪科刑之依據：
一、訊據被告甲○○對於前揭時、地與告訴人丙○○發生口角爭
    執等情固坦承不諱，惟矢口否認有何傷害犯行，並辯稱：當
    天伊與告訴人丙○○只有發生拉扯，但並未注意告訴人丙○
    ○是否有撞到椅子，伊後來就離開家，不清楚告訴人丙○○
    有無受傷云云。然查：上開犯罪事實，業據證人即告訴人丙
    ○○於偵查及本院審理時指證甚詳，並有童綜合醫院一般診
    斷書一份、告訴人丙○○傷勢照片三張附卷可稽。且就告訴
    人丙○○受傷部位及所受傷勢觀之，其係受有頭部外傷合併
    腦震盪、左眼眶挫瘀傷併結膜下出血、下巴瘀傷、頭皮挫傷
    等傷害，而告訴人丙○○於案發當日隨即前往童綜合醫院接
    受門診治療，其間應無任何刻意延誤耽擱，且攸關外在面容
    之眼眶、下巴部位皆已成傷，更出現腦震盪及結膜出血等傷
    勢，對於告訴人丙○○之日常活動及居家生活均造成顯著影
    響，衡情前揭傷勢應非告訴人丙○○自我傷害所致。另告訴
    人丙○○所受傷勢尚及於左眼眶，該處並非一般人在相互拉
    扯之際因重心不穩跌倒所常見之傷害部位，且該傷勢業已併
    發結膜出血，足見告訴人丙○○左眼眶遭受攻擊之力道甚猛
    ，倘非被告蓄意出手朝告訴人丙○○臉部毆擊，豈有可能使
    告訴人丙○○受有前揭傷勢？再者，被告與告訴人丙○○發
    生肢體衝突時間應非短暫，相互對峙之位置亦極為接近，則
    被告理當對於告訴人丙○○前揭頭部、臉部之明顯傷勢一目
    了然，絕非被告單憑自己急欲離家未及注意等虛詞即可輕易
    塘塞。是以被告辯稱：伊只有與告訴人丙○○發生拉扯，不
    清楚告訴人丙○○有無受傷云云，應屬畏罪卸責之詞，不足
    採信。又刑法上之傷害罪並無關於犯罪手法之限制，只需行
    為人主觀上具備傷害他人身體之認知及意欲，客觀上形諸於
    外之行為舉止亦足以造成他人傷害之結果，即難謂與傷害罪
    之構成要件不相合致。被告既自承曾出手與告訴人丙○○相
    互拉扯之事實，在拉扯過程中極有可能因雙方所施力道之差
    異、身體重心因慣性原理或受力偏移、拉扯部位發生摩擦紅
    腫等因素，而使對方身體受有傷害。被告對此已有清楚認知
    ，猶著手拉扯致使告訴人丙○○受傷，自不能謂其對於該傷
    害結果毫無預見或意欲，仍難僅憑被告所辯僅有拉扯告訴人
    丙○○之舉動云云，即可遽謂被告並無傷害告訴人丙○○之
    主觀故意及客觀事實。綜上所陳，被告空言否認傷害告訴人
    丙○○，尚屬無憑，難認可採。本案事證已臻明確，被告犯
    行至堪認定。
二、查被告甲○○與告訴人丙○○為夫妻關係，有戶籍謄本一份
    在卷足憑，渠等二人係家庭暴力防治法第三條第一款之家庭
    成員，被告竟徒手傷害告訴人丙○○，所為係犯刑法第二百
    七十七條第一項之普通傷害罪，屬家庭暴力防治法第二條第
    二款之家庭暴力罪。爰審酌被告係告訴人丙○○之配偶，雙
    方基於情感與信任而共組家庭，被告僅因發生口角衝突即恣
    意毆打告訴人丙○○成傷，嚴重侵害彼等維繫已久之夫妻情
    誼；另參以被告犯罪動機、目的、手段、告訴人丙○○所受
    傷害程度之輕重、被告犯罪後並未坦承犯行、被告具有國中
    畢業學歷之智識程度、與告訴人丙○○間之夫妻關係等一切
    情狀，量處如主文所示之刑，併諭知易科罰金之折算標準，
    以示懲儆。
三、又被告行為後，刑法第四十一條固於九十八年一月二十一日
    經修正公布，並於九十八年九月一日施行，惟其主要係就易
    科罰金者得改易服社會勞動而為修正規定，屬於執行事項之
    法律變動，而與裁判量刑事項無涉，就本件被告得易科罰金
    之條件及折算標準均未生法律變更，不生新舊法比較之問題
    ，應依一般法律適用原則，逕行適用裁判時法即現行刑法第
    四十一條第一項規定，併予敘明。
據上論斷，應依刑事訴訟法第二百九十九條第一項前段，家庭暴
力防治法第二條第二款，刑法第二百七十七條第一項、第四十一
條第一項前段，刑法施行法第一條之一第一項、第二項前段，判
決如主文。
本案經檢察官乙○○到庭執行職務。
中    華    民    國    98    年    9     月    24    日
                  刑事第十八庭  法  官  高文崇
上正本證明與原本無異。
如不服本判決，應於送達後十日內向本院提出上訴狀（須附繕
本），上訴於台灣高等法院台中分院。
                                書記官  林淑慧
中    華    民    國    98    年    9     月    24    日
附錄論罪科刑法條
刑法第二百七十七條第一項：
傷害人之身體或健康者，處三年以下有期徒刑，拘役或一千元以
下罰金。


司法院資訊處製作；財團法人民間司法改革基金會備份。
